【裁判字號】    92,交抗,918
【裁判日期】    921231
【裁判案由】    違反道路交通管理處罰條例
【裁判全文】
臺灣高等法院交通事件裁定                        九十二年度交抗字第九一八號
    抗  告  人
    即受處分人  甲○○
右抗告人因違反交通管理處罰條例案件，不服台灣板橋地方法院中華民國九十二年七
月三十一日裁定（九十二年度交聲字第四三二號），提起抗告，本院裁定如左：
    主  文
抗告駁回。
    理  由
一、本件原裁定以抗告人即異議人甲○○所有之車號：ＴＹＲ－四九０號輕型機車，
    於九十一年五月三十一日凌晨二時二十三分許，在臺北縣三重市○○○路，因二
    輛以上機車共同在道路上競駛及違反道路交通管理處罰條例之行為拒絕停車接受
    稽查而逃逸，經警逕行舉發之違規事實，業據證人即臺北縣政府警察局三重分局
    交通分隊警員顏志明到庭結證在卷，並有臺北縣政府警察局九十一年六月五日北
    縣警交字第ＣＮ0000000號舉發違反道路交通管理事件通知單影本一紙附
    卷可稽，復經臺北縣政府警察局三重分局查處無誤，有臺北縣政府警察局三重分
    局受理違反交通管理事件通知人申訴理由查詢表影本一紙及該分局九十一年八月
    三十日重警交申字第０九一００二八二九九號書函影本一份在卷可按。觀諸證人
    即警員顏志明於原審調查時到庭所證述：「本件交通違規案件是我所舉發，當天
    我是在現場執行分局擴大防飆勤務，時間是凌晨零點到四點，在場警察有四名，
    四人一台巡邏車，我們到現場時發現現場有一、二百輛的機車在現場飆車，每逢
    星期二、四，就固定有機車在現場飆車，因為警力不足，所以現場有開蜂鳴器、
    警示燈驅散，驅散之後，大約還有一、二十輛機車高速行駛在我們警車附近，當
    時還有另外五、六台機車連同ＴＹＲ－四九０號機車高速行駛在我們警車前面挑
    釁，因為人力、安全考量我們無法同時攔下這五、六台車子，因為ＴＹＲ－四九
    ０號機車的騎士並未戴安全帽，所以我們的副分隊長就決定要攔下該車，於是副
    分隊長就用擴音器對外喊說請ＴＹＲ－四九０靠邊停車，我們對外喊至少三次，
    當時該車的反應就是加速逃逸，我們無法攔下該車，所以只好記下該車車號，並
    當場用無線電查詢該車所屬的廠牌、型式、顏色，查詢結果均與該車符合，當時
    該車也有在現場參與飆車的活動，所以我們才會進行圍捕」、「我們到現場時就
    開蜂鳴器、警示燈驅散飆車車輛，之後現場只剩一、二十台機車，ＴＹＲ－四九
    ０號機車從哪裡開始追逐、哪裡放棄追逐，我都記的很清楚，當晚共開出八張舉
    發單，我們有用無線電查詢車籍資料核對無誤，且我們車上四人一共核對無誤後
    才逕行舉發，如果車牌模糊，我們就會放棄舉發」之情節，堪認該機車駕駛斯時
    確有與二輛以上機車共同在道路上競駛，並拒絕停車接受稽查而逃逸之違規行為
    ，復衡諸證人即警員顏志明與異議人素不相識，並無宿怨，亦無仇隙，應無設詞
    誣攀之理，故其證言應堪採信，是該機車駕駛斯時應確有上述違規事實無訛。再
    者，交通警員製單舉發違反道路交通管理處罰條例所列之違規事實，本質上為行
    政處分，係公務員基於職務上權力，依法就特定之具體事件所為具有公法上效果
    之單方行政行為，基於公務員為公法上行為具有公信力之原則，該行政處分當可
    被推定為真正，其據以依法處分之事實認定亦為真正無誤，此與民事訴訴法第三
    百五十五條第一項規定：「文書，依其程式及意旨得認作公文書者，推定為真正
    」之情形相同，本此公信原則，立法者以道路交通管理處罰條例第九十二條第三
    項之授權，賦予行政機關訂定違反道路交通管理事件統一裁罰基準及處理細則，
    使執勤員警得當機處分，以達其維護交通秩序、安全之行政目的。從而，本件異
    議人既未就執勤員警之舉發有誤提出相關證據以供調查，經查亦無任何證據足資
    證明執勤員警有何捏造事實違法取締之不法情事，則執勤員警本其維護交通秩序
    、安全職責所為之舉發，自應受到合法、正確之推定，尚不致因舉發員警未以照
    片或錄影採證而影響其舉發之正確性，亦無礙於違規人確有前開違規事實。綜上
    所述，異議人事後空言否認前開機車駕駛之違規行徑，無非矯飾卸責之詞，不足
    採信。本件事證明確，異議人所有之車號：ＴＹＲ－四九０號機車駕駛確有於上
    述時地經警舉發之違規事實無訛。末查，本件係逕行舉發之違反道路交通管理事
    件，該違規車輛之所有人即異議人甲○○，並未於本件舉發違反道路交通管理事
    件通知單所載之應到案日期（九十一年七月十三日）前到案，並告知真正違規駕
    駛人姓名、
    違反道路交通管理事件統一裁罰基準及處理細則第二十四條、道路交通管理處罰
    條例第八十五條第三項之規定，處罰該機車所有人即異議人罰鍰九萬六千元，並
    吊扣機車牌照三個月，於法並無違誤或不當之處。是本件異議為無理由，應予駁
    回。
二、抗告意旨略以抗告人之機車係屬老爺車，根本無法飆車，而抗告人接到違規通知
    單時，即言明係林明煌違規；抗告人之胞弟林培忠於行經三重市○○○路時，適
    有警車自後方駛來，林培忠則在警車前徐緩前進，並無飆車，另當時四名警察得
    以看見林明煌之車號，想必車速不快，怎麼可以推斷是飆車呢？又為何不攔停進
    行稽查，伊有不服云云。
三、按二輛以上之汽車共同在道路上競駛、競技者，處汽車駕駛人三萬元以上九萬元
    以下罰鍰，並當場禁止其駕駛及吊銷其駕駛執照；又汽車駕駛人有上開行為者，
    並吊扣該車輛牌照三個月，道路交通管理處罰條例第四十三條第三項及第四項前
    段分別定有明文。次按汽車駕駛人，駕駛汽車有違反本條例之行為，經交通勤務
    警察或依法令執行交通稽查任務人員制止時，不聽制止或拒絕停車接受稽查而逃
    逸者，除按各該條規定處罰外，處三千元以上六千元以下罰鍰，前開條例第六十
    條第一項亦有明文。復按逕行舉發違反道路交通管理事件，經汽車所有人依通知
    單之應到案日期前到案，並告知違規駕駛人姓名、
    罰機關應即另行通知違規駕駛人到案依法處理；逾應到案日期，處罰機關應依本
    條例第八十五條第三項規定處罰該汽車所有人，違反道路交通管理事件統一裁罰
    基準及處理細則第二十四條亦有規定。查抗告人甲○○所有之車號ＴＹＲ－四九
    ０號輕型機車，於九十一年五月三十一日凌晨二時二十三分許，在臺北縣三重市
    ○○○路，因二輛以上機車共同在道路上競駛及違反道路交通管理處罰條例之行
    為拒絕停車接受稽查而逃逸，經警逕行舉發之違規事實，業據證人即臺北縣政府
    警察局三重分局交通分隊警員顏志明於原審到庭證述明確，並有臺北縣政府警察
    局九十一年六月五日北縣警交字第ＣＮ0000000號舉發違反道路交通管理
    事件通知單影本一紙附卷可稽，復經臺北縣政府警察局三重分局查處無誤，有臺
    北縣政府警察局三重分局受理違反交通管理事件通知人申訴理由查詢表影本一紙
    及該分局九十一年八月三十日重警交申字第０九一００二八二九九號書函影本一
    份附卷可稽，又抗告人甲○○並未於本件舉發違反道路交通管理事件通知單所載
    之應到案日期（九十一年七月十三日）前到案，並告知真正違規駕駛人姓名、身
    分證統一編號及住址，業據抗告人到庭自陳在卷（參見原審九十二年四月二十八
    日訊問筆錄第二頁），是抗告人所述伊接到違規通知單時，即言明係林明煌違規
    之事實，並無可採；又本件違規之行為時之違反道路交通管理事件統一裁罰標準
    及處理細則第二十三條規定，汽車違反道路交通管理事件，不服指揮、稽查、取
    締而逃逸者，當場不能或不宜攔截製單舉發者，得逕行舉發之（現行之道路交通
    管理處罰條例第七條之二第一項第四款亦同有規定），是警員依法舉發，尚難認
    有何違誤，本件並無任何積極證據足以證明該執勤員警之舉發係屬有誤，或使人
    足信該名員警有何捏造事實違法取締之不法情事，抗告人亦未提出執勤員警之舉
    發確屬不實之相關證據以供調查，尚難僅憑抗告人之片面指述，遽認本件有濫行
    路取締之情形。本件抗告人違規事實明確，原裁定認原處分機關援引前開規定，
    對抗告人裁處罰鍰九萬六千元，並吊扣機車牌照三個月，於法並無違誤，而駁回
    抗告人於原審之異議，揆諸前揭規定，並無不當，抗告人之抗告為無理由，應予
    駁回。
四、依道路交通管理處罰條例第八十九條，道路交通案件處理辦法第二十六條，刑事
    訴訟法第四百十二條，裁定如主文。
中    華    民    國    九十二      年      十二      月    三十一    日
                              台灣高等法院交通法庭
                                  審判長法  官  陳  正  雄
                                        法  官  劉  壽  嵩
                                        法  官  許  宗  和
右正本證明與原本無異。
不得再抗告。
                                        書記官  廖  艷  莉
中    華    民    國    九十三      年      一        月      六      日


司法院資訊處製作；財團法人民間司法改革基金會備份。
